臺灣高雄地方法院民事判決　　　　　　　　　　　　九十二年度家訴字第一九四號
　　原　　　告　甲○○
　　訴訟代理人　洪仁杰　律師
　　複　代裡人　陳惠美　律師
　　被　　　告　乙○○
右當事人間確認婚姻關係不存在事件，本院於中華民國九十三年一月九日言詞辯論終
結，判決如左：
    主    　文
確認原告與被告間之婚姻關係無效。
訴訟費用由被告負擔。
    事    　實
甲、原告方面：
一、聲明：求為如判決主文所示。
二、陳述：
（一）緣民國八十九年十二月三日，原告甫滿二十歲，因與被告交往遭原告之父母親
      反對，故在當日至被告住處與被告同居。翌日被告提議以結婚之登記出示原告
      父母使其無法將原告帶回，故在同日購買結婚證書，其上載明在自宅結婚，然
      而實際上並未舉行任何儀式，僅由被告先後單獨召來其親朋好友陸續在該證書
      上簽名為證人、介紹人、主婚人。該證書簽妥後，於九十年一月四日持該結婚
      證書，把證書上之日期本為八十九年十二月四日之日期改為八十九年十二月十
      四日，再至戶政事務所辦妥結婚登記。且被告為向其僱主申請婚假，又假造一
      紙喜帖，其內另行記載於九十年一月六日與原告在自宅結婚並備有喜筵，然當
      日不僅無任何儀式或宴筵，兩造尚且均在花蓮之東洋大飯店住宿度假，同年一
      月八日亦在花蓮谷關之旅館住宿，均可證明該喜帖所載事實係虛偽。
（二）兩造同居後，被告即強迫原告應將所有之收入繳交於伊，且雙方之年齡、生活
　　　習慣差異太大無法溝通，感情破裂而無法共同生活，故原告於九十二年六月三
　　　十日決心返回家中與父母同住。然被告卻一再以其乃原告之丈夫要求原告與其
　　　再度同居，被告並至原告之工作場所騷擾，並當原告同仁之面公然罵三字經侮
　　　辱原告之人格，使原告不堪其擾，有家庭暴力案件紀錄表可參。故原告有提起
　　　本件訴訟之必要以回復自由之身。
（三）按「結婚，應有公開儀式及二人以上之證人。經依戶籍法為結婚之登記者，推
      定其已結婚」。「結婚，有左列情形之一者，無效：一、不具備第九百八十二
      條第一項之方式者」。民法九百八十二條、九百八十八條定有明文。因兩造之
      婚姻登記純出於欺騙原告父母，並無任何公開儀式，證人更無見證儀式之事實
      ，主婚人之記載並非親自簽名，可見兩造之婚姻因不具備公開儀式及二人以上
      之證人等要件，自始無效。
（四）對被告抗辯之陳述：被告所稱兩造曾於九十年一月十五日左右在高雄市○○區
      ○○路六八六號東東餐廳舉行宴客兩桌，僅係被告單純向朋友介紹說兩造已經
      結婚，原告是被告的新婚妻子，並非因為結婚所舉行之公開儀式等語。
三、證據：提出戶籍謄本、結婚證書影本、喜帖影本、家庭暴力案件調查紀錄（通報
　　）表影本各一件為證。
乙、被告方面：
一、聲明：請求駁回原告之訴。
二、陳述：
（一）兩造確實未於結婚證書上所載八十九年十二月十四日中午十二時，在自宅舉行
      結婚之公開儀式，也沒有兩人以上之證人到場作證；兩造亦未於結婚喜帖上所
      載九十年一月六日，在高雄市○○區○○路五一０號舉行結婚之公開儀式，也
      沒有兩人以上之證人在場，那張喜帖是為了被告要向公司申請婚假所印的。但
      兩造有於九十年一月十五日左右在高雄市○○區○○路六八六號東東餐廳舉行
      宴客兩桌，向朋友介紹說原告是被告的新婚妻子，所以應已具備法律上結婚的
      要件，兩造間之婚姻應屬有效。
（二）證書上之結婚人、證婚人、主婚人、介紹人簽名蓋章，是在結婚證書上日期八
      十九年十一月十四日前兩、三天左右，由被告請其親友簽名當主婚人、證婚人
      及介紹人。
三、證據：聲請訊問證人耿耀輝。
　　理　　　由
一、本件原告起訴主張伊與被告結婚登記之前未曾舉行結婚之公開儀式及有二人以上
  　證人之見證，兩造間之婚姻無效等情，為被告所否認，又兩造在戶籍上既登記為
 　 夫妻，則兩造夫妻關係之身分存否即不明確，致原告在私法上地位有受侵害之危
    險，本院認此項危險得以對於被告之確認判決除去之，有即受確認判決之法律上
    利益，合先敘明。
二、按結婚應有公開儀式及二人以上之證人；結婚不具備上開方式者，無效，民法第
　　九百八十二條第一項、第九百八十八條第一款分別定有明文。又民法第九百八十
　　二條所謂結婚應有公開之儀式，指結婚之當事人應行定式之禮儀，使不特定人得
　　以共聞共見認識其為結婚者而言，最高法院五十一年度台上字第五五一號亦著有
　　判例可資參照。
三、本件原告主張兩造經戶籍登記為夫妻，然為結婚登記前，並未舉行結婚之公開儀
    式及有二人以上證人之見證，且結婚證書上主婚人、證婚人、介紹人均是事先簽
    名完畢亦未有公開儀式等情，業據其提出戶籍謄本、結婚證書影本、喜帖影本、
    家庭暴力案件調查紀錄（通報）表影本各一件為證，且查，兩造於結婚證書、結
    婚喜帖上所載時、地並未舉行結婚之公開儀式及未有二人以上證人之見證，為被
    告所不否認，又被告亦到庭自承：「證書上之結婚人、證婚人、主婚人、介紹人
    簽名蓋章，是在結婚證書上日期八十九年十一月十四日前兩、三天左右，被告請
    大哥林維道當主婚人、並請被告的朋友侯先運、外甥王翊丞當證婚人，並請被告
    的二嫂郭水心當介紹人及被告跟原告當結婚人各自簽名蓋章，其中主婚人當時手
    在痛，所以由他自己蓋章，然後由被告的二嫂嫂郭水心代為簽名」等語（見本院
    九十二年十二月二十九日言詞辯論筆錄），顯見被告上開親友於結婚證書上簽名
    、蓋章時，兩造亦未舉行結婚之公開儀式。雖被告抗辯曾於九十年一月十五日左
    右在高雄市○○區○○路六八六號東東餐廳有舉行宴客兩桌云云，然經證人即當
    日參加宴客之被告友人耿耀輝係到庭證稱：「（問：你是否有參加過原告、被告
    之宴客？）有的。」、「（問：是何時？何地參加？）是在九十年一月份時參加
    宴客，是在東東快炒餐廳舉行的宴客。」、「（問：當時是辦了幾桌宴客？）只
    辦了一桌。」、「（問：該次宴客是何人出面邀宴？）被告乙○○。」、「（問
    ：是以什麼名義邀宴？）是乙○○要介紹我們這些朋友說他已經結婚了。」、「
    （問：當日是否有舉行結婚公開之儀式？）沒有，：：該日之宴客只是補請大家
    。」、「（問：所以當日兩造所舉行之宴客是否辦理結婚之喜宴？）當天是沒有
    辦理結婚之儀式，只是口頭上介紹給朋友說甲○○是他的太太」等語明確（見本
    院九十二年十二月二十九日言詞辯論筆錄），自堪信原告上開主張為真實。是以
    ，兩造既無舉行結婚之公開儀式及二人以上之證人，即逕於九十年一月四日申請
    辦理結婚登記，依前揭法條之規定，兩造間之結婚自屬無效，原告訴請確認兩造
    間之婚姻關係無效，即屬正當，應予准許。
四、兩造其餘攻擊防禦方法，無礙本件之勝負，自毋庸一一論述，附此敘明。
據上論結，本件原告之訴為有理由，依民事訴訟法第七十八條，判決如主文。
中　　　華　　　民　　　國　　九十三　　年　　　一　　　月　　二十七　　日
                              臺灣高雄地方法院家事法庭
~B法　　　官　廖家陽
右為正本，係照原本作成。
如不服本判決，應於送達後廿日內，向本院提出上訴狀並表明上訴理由，如於本送達
前提起上訴者，應於判決送達後十日內補提上訴理由書（須附繕本）。
中　　　華　　　民　　　國　　九十三　　年　　　一　　　月　　二十七　　日
~B法院書記官　周美
